臺灣橋頭地方法院刑事判決　
111年度審交訴緝字第2號
公  訴  人  臺灣橋頭地方檢察署檢察官
被      告  吳政璋


上列被告因公共危險等案件，經檢察官提起公訴（110年度偵字
第3957號），被告於準備程序中就被訴事實為有罪之陳述，經告
知簡式審判程序之旨，並聽取被告與公訴人之意見後，合議庭裁
定由受命法官進行簡式審判程序，判決如下：
    主  文
吳政璋犯過失傷害罪，處拘役參拾日，如易科罰金，以新臺幣壹
仟元折算壹日；又駕駛動力交通工具發生交通事故，致人傷害而
逃逸，累犯，處有期徒刑柒月。
    事  實
一、吳政璋考領有普通小型車駕駛執照，於民國110年1月22日0
    時33分許，駕駛車牌號碼000-0000號自用小客車，沿高雄市
    旗山區中華路由北往南行駛，行經該路段與中學路交岔路口
    時，本應注意該路段行車速限為時速50公里，其不得超速行
    駛，並應注意車前狀況，隨時採取必要之安全措施，而依當
    時天候晴、夜間有照明、柏油路面乾燥無缺陷且無障礙物、
    視距良好，並無不能注意之情事，竟貿然以時速70公里之速
    度超速行駛，且疏未注意車前狀況，不慎追撞同向前方由莊
    惟珺所駕駛、搭載莊雅媜之車牌號碼0000-00號自用小客車
    ，造成莊雅媜受有頭部外傷併頭暈、頸部扭傷等傷害（莊惟
    珺未受傷）。詎吳政璋知悉其駕車追撞前車，預見遭追撞之
    前車內人員可能因而受傷，猶基於駕駛動力交通工具發生交
    通事故，致人傷害而逃逸之犯意，未停留於現場待警到場處
    理，亦未對莊雅媜採取救護或其他必要措施，逕行駕車離開
    現場。嗣因警方據報到場處理，調閱事故地點附近之監視器
    畫面及肇事汽車車籍資料後，通知吳政璋到案說明，因而查
    悉上情。
二、案經莊雅媜訴由高雄市政府警察局旗山分局報告臺灣橋頭地
    方檢察署檢察官偵查起訴。
    理  由
一、本件被告吳政璋所犯非為死刑、無期徒刑、最輕本刑為3年
    以上有期徒刑之罪或高等法院管轄之第一審案件，而於準備
    程序進行中，被告就被訴事實為有罪之陳述，經法官告知簡
    式審判程序之旨，並聽取當事人之意見後，合議庭裁定由受
    命法官獨任進行簡式審判程序，是本案之證據調查，依刑事
    訴訟法第273條之2規定，不受同法第159條第1項、第161條
    之2、第161條之3、第163條之1及第164條至第170條規定之
    限制，合先敘明。
二、認定犯罪事實所憑之證據及理由：
(一)上開犯罪事實，業據被告於警詢時供述在卷（見警卷第1至4
    頁），並於本院準備程序及審理時坦承不諱（見本院111年
    度審交訴緝字第2號卷〈下稱院二卷〉第61、142、148、150頁
    ），核與證人即告訴人莊雅媜於警偵訊之證述（見警卷第5
    至7頁；偵卷第31至32頁）、證人莊惟珺於警詢之證述（見
    警卷第8至10頁）等情節相符，並有衛生福利部旗山醫院診
    斷證明書1紙（見警卷第11頁）、高雄市政府警察局旗山分
    局道路交通事故現場圖、道路交通事故調查報告表㈠、㈡-1、
    高雄市政府警察局交通警察大隊疑似道路交通事故肇事逃逸
    追查表各1份、監視器影像擷取畫面5張及現場照片13張（見
    警卷第12至23頁）、車輛詳細資料報表、公路監理電子閘門
    證號查詢汽車駕駛人查詢結果各1份（見警卷第25、42至43
    頁）在卷可稽，足認被告前開任意性自白與事實相符，堪信
    為真實。
(二)按行車速度，依速限標誌或標線之規定，無速限標誌或標線
    者，應依下列規定：一、行車時速不得超過50公里；車輛行
    駛時，駕駛人應注意車前狀況及兩車並行之間隔，並隨時採
    取必要之安全措施，道路交通安全規則第93條第1項、第94
    條第3項前段分別定有明文。查被告考領有普通小型車駕駛
    執照，有前引證號查詢汽車駕駛人資料在卷可佐，則被告對
    於上開行車安全之規範自難諉為不知，應當知所遵守。而本
    案事故地點即中華路與中學路交岔路口無速限標誌或標線，
    此觀前開道路交通事故現場圖、道路交通事故調查報告表㈠
    、現場照片即明，依前揭規定，該路段之速限為時速50公里
    ；又本案案發當時天候晴、夜間有照明、柏油路面乾燥無缺
    陷且無障礙物、視距良好等情，有前述道路交通事故調查報
    告表㈠在卷可按，足認被告客觀上並無不能注意之情事，詎
    被告竟疏未注意及此，未遵守道路速限行駛，貿然以時速約
    70公里之速度超速行駛，亦疏未注意車前狀況，以致從後追
    撞告訴人所乘坐之自小客車而肇事，為被告所自承，並有前
    引各項證據足資佐證，堪認被告就本案交通事故之發生，顯
    具有前述違反注意義務之過失行為之事實甚明。公訴意旨雖
    漏未論述被告有超速之過失原因，然此僅為過失態樣之漏載
    ，本院自得就被告有超速之過失原因加以審理，附此敘明。
(三)再告訴人因本件車禍受有上開傷害之事實，亦有前揭診斷證
    明書附卷可稽，被告上開過失行為與告訴人所受之傷害具有
    相當因果關係，亦可認定。又被告駕車因過失肇事致告訴人
    受傷後，未停留現場採取救護或其他必要措施，亦未留下年
    籍資料及任何聯絡方式，即逕自駕車離開現場，其駕駛動力
    交通工具發生交通事故，致人傷害而逃逸之犯行堪以認定。
(四)綜上，本件事證明確，被告上揭犯行堪以認定，俱應依法論
    科。
三、論罪
(一)按行為後法律有變更者，適用行為時之法律。但行為後之法
    律有利於行為人者，適用最有利於行為人之法律，刑法第2
    條第1項定有明文。查被告行為後，刑法第185條之4業於110
    年5月28日經修正公布，並自同年5月30日生效施行，修正前
    刑法第185條之4規定，不區分被害人之受傷程度或死亡，法
    定刑均為1年以上7年以下有期徒刑；修正後刑法第185條之4
    第1項則規定：「駕駛動力交通工具發生交通事故，致人傷
    害而逃逸者，處6月以上5年以下有期徒刑；致人於死或重傷
    而逃逸者，處1年以上7年以下有期徒刑。」，新法就被害人
    受傷程度為普通傷害之情形，法定刑為6月以上5年以下有期
    徒刑；僅在被害人死亡或重傷之情形，法定刑方為1年以上7
    年以下有期徒刑。本案告訴人所受傷勢為頭部外傷併頭暈、
    頸部扭傷等傷害，業如前述，尚未達重傷程度，修正後刑法
    第185條之4第1項前段之法定刑較輕，較為有利被告，經比
    較新舊法結果，依刑法第2條第1項後段之規定，應適用最有
    利被告即修正後刑法第185條之4第1項前段規定論處。
(二)核被告所為，係犯刑法第284條前段之過失傷害罪及修正後
    刑法第185條之4第1項前段之駕駛動力交通工具發生交通事
    故，致人傷害而逃逸罪。被告所犯上開2罪，主觀要件不同
    、犯意各別，行為互殊，應予分論併罰。
四、科刑
(一)被告前因肇事逃逸之公共危險案件，經臺灣高雄地方法院（
    下稱高雄地院）以106年度審交訴更一字第1號判決判處有期
    徒刑1年確定，復因過失致死案件，經本院以106年度審交易
    字第137號判決判處有期徒刑10月確定，嗣經高雄地院以107
    年度聲字2724號裁定應執行有期徒刑1年8月確定，於108年5
    月2日縮短刑期假釋出監，所餘刑期付保護管束，於108年10
    月8日保護管束期滿假釋未經撤銷視為執行完畢等情，有高
    雄地院106年度審交訴更一字第1號判決、107年度聲字第272
    4號定應執行刑裁定、108年度聲字第1081號假釋付保護管束
    裁定、臺灣高雄地方檢察署檢察官甲種指揮書、保護管束指
    揮書、保護管束執行期滿函、刑案系統觀護終結原因表等在
    卷可佐（見院二卷第105至121頁），被告於前開有期徒刑執
    行完畢後，5年內故意再犯本件有期徒刑以上之肇事致人受
    傷逃逸罪，為累犯，本院參酌其前開構成累犯之犯行亦為肇
    事致人受傷逃逸之公共危險案件，仍於前案執行完畢後再犯
    本件同性質之罪，足見被告對刑罰反應力薄弱，未因前案刑
    罰之執行知所警惕，主觀惡性較重，衡諸本案犯罪情節予以
    加重最低本刑並無罪刑不相當之情事，爰依刑法第47條第1
    項累犯之規定，就其所犯肇事致人受傷逃逸部分加重其刑。
(二)爰審酌被告因輕忽行車規則，肇生本件車禍事故，使告訴人
    受有前揭傷害後，竟逕行駕車逃逸，而未對告訴人施以必要
    之救護或等候員警到場，亦未留下聯絡資料，顯然缺乏尊重
    用路人身體健康、生命安全及法治觀念，所為殊屬不該，並
    考量被告終能坦承犯行，惟未與告訴人達成和解，亦未賠償
    告訴人所受損害之犯後態度，兼衡本件被告之過失程度、告
    訴人所受傷勢情形，暨被告自陳高職肄業之智識程度、從事
    水泥工、日薪新臺幣1,700元、經濟狀況勉持、需扶養1名子
    女（見院二卷第150頁）等一切情狀，分別量處如主文欄所
    示之刑，並就過失傷害部分諭知易科罰金之折算標準。
據上論斷，應依刑事訴訟法第273條之1第1項、第299條第1項前
段，判決如主文。　　　　
本案經檢察官陳麗琇提起公訴，檢察官李門騫到庭執行職務。
中　　華　　民　　國　　111 　年　　7 　　月　　14　　日
                  刑事第四庭    法　官  馮君傑
以上正本證明與原本無異。
如不服本判決應於收受判決後20日內向本院提出上訴書狀，並應
敘述具體理由。其未敘述上訴理由者，應於上訴期間屆滿後20 
日內向本院補提理由書 (均須按他造當事人之人數附繕本)「切
勿逕送上級法院」。
中　　華　　民　　國　　111 　年　　7 　　月　　14　　日
                                書記官  謝怡貞
附錄本案論罪科刑法條：
修正後中華民國刑法第185條之4第1項前段
駕駛動力交通工具發生交通事故，致人傷害而逃逸者，處 6 月
以上 5 年以下有期徒刑。

中華民國刑法第284條
因過失傷害人者，處1年以下有期徒刑、拘役或10萬元以下罰金
；致重傷者，處3年以下有期徒刑、拘役或30萬元以下罰金。